臺灣臺中地方法院民事判決　　　　　　　96年度簡上字第43號
上　訴　人　甲○○
　　　　　　　　　　　　巷47之1弄6號
被上訴人　　丙○○
兼訴訟代理　乙○○
人
上當事人間請求損害賠償事件，上訴人對於中華民國95年11月22
日本院沙鹿簡易庭95年沙簡字第492號第一審判決提起上訴，本
院於民國96年5月18日言詞辯論終結，判決如下：
    主    文
上訴駁回。
第二審訴訟費用新臺幣壹仟伍佰元由上訴人負擔。
    事實及理由
一、上訴人經合法通知未於言詞辯論期日到庭，核無民事訴訟法
    第386 條所列各款之情事，爰依被上訴人之聲請由其一造辯
    論而為判決。
二、被上訴人乙○○、丙○○起訴主張：被上訴人乙○○於民國
    94年10月8 日駕駛被上訴人丙○○所有之車牌號碼Ｍ四－三
    三四七號自用小客車（以下簡稱系爭車輛），行經臺中市市
    ○路與惠文路交叉路口等交通號誌時，適有上訴人甲○○駕
    駛車牌號碼七Ｖ－七○八七號自用小客車，因過失而未注意
    車前狀況，自後方追撞乙○○所駕駛之前開車輛，因撞擊力
    量甚大，致系爭車輛又往前推撞乙○○前方之車輛，致乙○
    ○所駕駛之系爭車輛前後均有受損，乙○○並因此次撞擊，
    經送中山醫學院附設醫院診治後，受有頸部挫傷之傷害。被
    上訴人乙○○爰依侵權行為之法律關係，請求上訴人給付：
    (1)醫藥費用：自94年10月9日至95年3月13日止之醫療費用總
    計為新台幣（下同）11,684元。(2)被上訴人乙○○因丙○○
    所有之系爭車輛送修，而增加往返醫院、住所之代步費用為
    12,000元。(3)被上訴人乙○○因身體健康受上訴人不法侵害
    ，請求精神慰撫金100,000元。(4)從而，被上訴人乙○○請
    求上訴人給付123, 684元及自起訴狀繕本送達上訴人翌日起
    至清償日止，按年息百分之5計算之利息。（其中62,000元
    及法定遲延利息部分，原審判決被上訴人乙○○敗訴，被上
    訴人乙○○未提起上訴而確定）。又被上訴人丙○○其所有
    之系爭車輛亦因上訴人過失而駕駛車輛肇事本件車禍而受損
    ，並支出修理費用63,994元（材料費用32,194元、工資31,8
    00元），亦依侵權行為之法律關係請求上訴人如數給付並加
    計自起訴狀繕本送達翌日起至清償日止，按年息百分之五計
    算之利息（其中28,975元及法定遲延利息部分，原審判決被
    上訴人潘思嬌敗訴，被上訴人丙○○未提起上訴而確定）。
    被上訴人於本院聲明：上訴駁回。
三、上訴人未於言詞辯論期日到庭，亦未具狀陳述，僅於上訴狀
    聲明：原判決廢棄；被上訴人在第一審之訴駁回。
四、被上訴人乙○○、丙○○主張被上訴人乙○○係於94年10月
    8 日駕駛丙○○所有之系爭車輛，行經臺中市市○路○○○
    路交叉路口等交通號誌時，適有上訴人駕駛車牌號碼七Ｖ－
    七○八七號自用小客車，因過失而未注意車前狀況，自後方
    追撞乙○○所駕駛之前開車輛，因撞擊力量甚大，致系爭車
    輛又往前推撞乙○○前方之車輛，致乙○○所駕駛丙○○所
    有之系爭車輛前後均有受損，乙○○並因此次撞擊，致受有
    頸部挫傷之傷害等情，業據被上訴人乙○○提出診斷證明書
    5 紙、醫療費用單據10紙，及被上訴人丙○○提出系爭車輛
    修繕統一發票2 紙及系爭車輛行車執照、估價單各1 份為證
    ，且有原審法院依職權向臺中市警察局第六分局調取本件交
    通肇事案卷（含道路交通事故調查報告表、道路交通事故現
    場圖及處理交通事故談話紀錄表）存卷可按，並經調取本院
    95 年度中交簡字第753號刑事卷宗查閱屬實，且上訴人前述
    過失傷害被上訴人乙○○之犯行，業經本院刑事庭判處上訴
    人拘役59日，亦有上開判決1份附卷可參，又按駕駛人駕駛
    汽車，應遵守道路交通號誌、標線、號誌之指示，且汽車行
    駛時，駕駛人應注意車前狀況，並隨時採取必要之安全措施
    ，道路交通安全規則第90條、第94條第3項分別定有明文，
    本件上訴人於前揭時地因疏未注意車前狀況而肇事，其行為
    自有過失，被上訴人乙○○及丙○○復因其駕駛行為之過失
    致受有上開身體傷害及系爭車輛之財產上損害，是被上訴人
    乙○○之受傷及被上訴人丙○○所有之系爭車輛受有損害，
    俱與上訴人之過失行為間顯有相當因果關係，而上訴人已於
    相當時期受合法之通知而未於言詞辯論期日到場，亦未提出
    準備書狀做任何爭執，視同自認，故堪信被上訴人乙○○、
    丙○○2人主張之上情為實在。
五、被上訴人乙○○部分：
    按因故意或過失不法侵害他人之權利者，負損害賠償責任；
    又不法侵害他人之身體或健康者，對於被害人因此喪失或減
    少勞動能力或增加生活上之需要時，應負損害賠償責任；復
    按不法侵害他人之身體、健康、名譽、自由、信用、隱私、
    貞操，或不法侵害其他人格法益而情節重大者，被害人雖非
    財產上之損害，亦得請求賠償相當之金額，民法第184 條第
    1 項前段、第193 條第1 項、第195 條第1 項前段分別定有
    明文。查本件上訴人過失傷害被上訴人乙○○之身體，致被
    上訴人乙○○受有損害，業如前述，是上訴人自應對被上訴
    人乙○○負損害賠償責任。是被上訴人乙○○請求上訴人賠
    償，於法自屬有據，茲就被上訴人乙○○請求賠償之內容審
    究如下：
    (1)醫療費用部分：被上訴人乙○○主張其因本件傷害支出醫
      療費用11,684元等語，業據其提出醫療費用收據10紙為證
      ，是此部分請求，於法有據。
    (2)代步費用部分：被上訴人乙○○主張其因本件車禍後，丙
      ○○所有之系爭車輛送修致無交通工具使用，而另租賃車
      輛15日以供其代步使用，而請求代步費用12,000元（每日
      800 元×15日＝15,000元），並據其提出租車證明1 紙為
      證，然查系爭車輛為丙○○所有，有系爭車輛行車執照1
      紙存卷可查，則乙○○既非系爭車輛之所有權人，是其難
      認有何權利遭受侵害，故被上訴人乙○○主張上訴人應給
      付代步費用12,000元一節，難認正當。
    (3)精神上損失部分：按慰藉金之賠償須以人格權遭侵害，使
      精神上受有痛苦為必要，其核給之標準固與財產上損害之
      計算不同，然非不可斟酌雙方身分資力與加害程度，及其
      他各種情形核定相當之數額，最高法院51年度台上字第
      223 號判例可資參照。故人格權遭受侵害而有精神上之痛
      苦，於請求賠償精神慰撫金時，其核給之標準須審酌實際
      加害情形、被害人之身分、地位及上訴人經濟狀況等關係
      定之。本院審酌本件因上訴人之過失行徑所造成之車禍肇
      事糾紛，使被上訴人乙○○受有頸椎挫傷之傷害，精神上
      自受有相當程度之痛苦，並審酌被上訴人乙○○當時為雲
      林縣環保局約聘僱人員，月薪約3萬餘元等情，且量及兩
      造之財產狀況等情，認為上訴人應賠償被上訴人乙○○精
      神上損害50,000元為適當，逾此部分之請求，即屬無據。
    (3)末按給付無確定期限者，債務人於債權人得請求給付時，
      經其催告而未為給付，自受催告時起，負遲延責任。其經
      債權人起訴而送達訴狀，與催告有同一之效力；又遲延之
      債務，以支付金錢為標的者，債權人得請求依法定利率計
      算之遲延利息；應付利息之債務，其利率未經約定，亦無
      法律可據者，週年利率為百分之五，此為民法第229 條第
      2 項、第233 條第1 項前段、第203 條所明定。上訴人經
      被上訴人乙○○請求賠償上開損害合計61,684元而未為給
      付，被上訴人乙○○自得依上開規定請求上訴人加付遲延
      利息。
六、被上訴人丙○○部分：
    按因故意或過失不法侵害他人之權利者，負損害賠償責任；
    又汽車在使用中加損害於他人者，駕駛人應賠償因此所生之
    損害；不法毀損他人之物者，被害人得請求賠償其物因毀損
    所減少之價額；負損害賠償責任者，債權人得請求支付回復
    原狀所必要之費用，以代回復原狀，民法第184 條第1 項前
    段、第191 條之2 前段、第196 條、第213 條第3 項分別定
    有明文。而請求賠償物被毀損所減少之價額，得以修復費用
    為估定標準，但以必要者為限，例如修理材料以新品換舊品
    ，應予折舊（最高法院77年度第9 次民事庭會議決議參照）
    。準此，被上訴人丙○○以請求回復原狀所必要之修理費，
    應屬適法，但其中以新零件更換舊零件之折舊部分非屬必要
    費用，應予扣除。
    (1)茲查，本件被上訴人丙○○所有之系爭車輛回復原狀係以
      新零件更換被損之舊零件，則其請求回復原狀之修理費用
      ，自應將零件折舊部分予以扣除。本件被上訴人潘思嬌請
      求之汽車修理費用共計63,994元，其中零件部分為32,1
      94元，烤漆、工資費用則為31,800元，有前開統一發票2
      紙及估價單1份在卷可考。而就其請求之上開零件費用32
      ,194 元部分，依行政院所頒「固定資產耐用年數表」及
      「固定資產折舊率表」之規定，小客車耐用年數為5年，
      依定率遞減法每年折舊千分之369，而依卷附系爭車輛之
      行車執照影本所載，該車實際出廠日期為86年11月8日，
      至事故發生時間94年10月8日止，實際使用期間已幾近8年
      ，顯已超過上開所定之耐用年限5年。又按採用定率遞減
      法者，其最後1年之折舊額，加歷年折舊累計額，其總合
      不得超過該資產成本原額之10分之9，本件系爭車輛之折
      舊額必然超過換修零件費10分之9甚多，故其折舊後之換
      修零件費用，應以換修零件總額之10分之1計算，是該零
      件費用經折舊後應即為3,219元（計算式：32,194元×
      1/10=3,219元），再加上烤漆、工資費用31,800元，被上
      訴人潘思嬌回復原狀之必要費用為35,019元（3,21 9元+3
      1,800元=3 5,019元）。
    (2)末按給付無確定期限者，債務人於債權人得請求給付時，
      經其催告而未為給付，自受催告時起，負遲延責任。其經
      債權人起訴而送達訴狀，與催告有同一之效力；又遲延之
      債務，以支付金錢為標的者，債權人得請求依法定利率計
      算之遲延利息；應付利息之債務，其利率未經約定，亦無
      法律可據者，週年利率為百分之5 ，此為民法第229 條第
      2 項、第233 條第1 項前段、第203 條所明定。上訴人經
      被上訴人丙○○起訴請求賠償上開損害而未為給付，被上
      訴人丙○○自得依上開規定請求上訴人加付遲延利息。
七、綜上所述，被上訴人乙○○、潘思嬌分別依據侵權行為之法
    律關係，被上訴人乙○○請求上訴人給付61,684元，及自其
    起訴狀繕本送達之翌日即95年5 月30日起至清償日止，按週
    年利率百分之5 計算之利息部分；被上訴人潘思嬌請求上訴
    人給付35,019元，及其自起訴狀繕本送達翌日即95年10月20
    日起至清償日止，按週年利率百分之5 計算之法定遲延利息
    部分，均為有理由，應予准許。又，就民事訴訟法第427條
    第1項訴訟適用簡易程序所為被告敗訴之判決，應依職權宣
    告假執行，民事訴訟法第389條第1項第3款定有明文。是原
    審判命上訴人為上開給付，並依職權宣告假執行，於法並無
    不合。上訴意旨指摘原判決不當，求予廢棄改判，為無理由
    ，應予駁回其上訴。
八、據上論結，本件上訴為無理由，依民事訴訟法第436 條之1
    第3項、第463條、第449條第1項、第385條第1項前段、第78
    條、第87條第1項，判決如主文。
中　　華　　民　　國　　96　　年　　5 　　月　　31　　日
                  民事第三庭    審判長 法   官  許秀芬
                  　                   法   官  陳添喜
                                       法   官  郭佳瑛
上正本證明與原本無異。
本件判決不得再上訴。
中　　華　　民　　國　　96　　年　　5 　　月　　31　　日
                                書記官
